【裁判字號】    99,台上,7537
【裁判日期】    991202
【裁判案由】    違反毒品危害防制條例
【裁判全文】
最高法院刑事判決            九十九年度台上字第七五三七號
上  訴  人  台灣高等法院檢察署檢察官              
上  訴  人  
即  被  告  劉芸振
選任辯護人  巫宗翰律師                                  
上列上訴人等因被告違反毒品危害防制條例案件，不服台灣高等
法院中華民國九十八年七月十六日第二審判決（九十八年度上訴
字第一六六四號，起訴案號：台灣桃園地方法院檢察署九十六年
度偵字第二三０八四號），提起上訴，本院判決如下：
    主  文
上訴駁回。
    理  由
按刑事訴訟法第三百七十七條規定，上訴於第三審法院，非以判
決違背法令為理由，不得為之。是提起第三審上訴，應以原判決
違背法令為理由，係屬法定要件。如果上訴理由書狀並未依據卷
內訴訟資料，具體指摘原判決不適用何種法則或如何適用不當，
或所指摘原判決違法情事，顯與法律規定得為第三審上訴理由之
違法情形，不相適合時，均應認其上訴為不合法律上之程式，予
以駁回。本件原判決依憑上訴人即被告劉芸振坦承犯行，證人黃
嘉俊之證述，卷附通訊監察書、監察譯文等證據資料，認被告有
其事實欄所載之販賣第三級毒品犯行。因認被告犯行明確，而撤
銷第一審之科刑判決，改判仍論處被告販賣第三級毒品罪刑，已
詳述所憑之證據及其認定之理由。檢察官上訴意旨略稱：民國九
十八年五月二十日修正後毒品危害防制條例，依中央法規標準法
及毒品危害防制條例第三十六條相關規定，應自同年十一月二十
日始生效力，原判決適用尚未生效之修正後毒品危害防制條例而
為判決，適用法則不當；被告上訴意旨略稱：原判決未依刑法第
七十四條規定宣告緩刑，裁量過當，不符合比例原則及平等原則
，又被告迫於生活困苦而販毒，獲利甚微，犯後坦承犯行，態度
良好，實有情輕法重之憾，公訴人亦同意被告再依刑法第五十九
條減輕其刑，原判決未予酌減，適用法則均有違誤，為此請求再
給予宣告緩刑自新機會云云。惟查：犯罪事實之認定，證據之取
捨及其證明力之判斷，乃事實審法院自由判斷之職權，如其取捨
不違背經驗法則與論理法則，即不得指為違法，而據為上訴第三
審之理由。按緩刑之宣告，除應具備一定之條件外，並須有可認
為以暫不執行為適當之情形，始得為之，屬法院得依職權自由裁
量之事項，當事人不得以原審未諭知緩刑指為違背法令。原判決
已於理由內敘明被告販毒牟利一倍以上暴利，戕害國人身心健康
，對社會治安潛藏高度危險，易誘發財產暴力犯罪，主動販毒，
觀念偏差，為免再度誤蹈法網，認不宜對被告為緩刑宣告，所為
刑罰裁量權之行使，並無不合。而刑法第五十九條之酌量減輕其
刑，必須犯罪另有特殊之原因與環境等情狀，在客觀上足以引起
一般同情，認即科以最低度刑仍嫌過重者，始有適用。原判決以
被告為賺取差價，主動撥打電話與黃嘉俊聯絡買賣毒品事宜，依
其犯罪情狀並無可資憫恕之處，無從邀減其刑，併加論敘甚明，
亦無違法可言。又九十八年五月五日修正通過，同年月二十日總
統公布之毒品危害防制條例，其生效日期究為同年五月二十二日
或十一月二十日，見解雖有不同，原判決理由中對此未加說明，
容有瑕疵，惟本件經原審裁判，並將卷宗送交本院後，毒品危害
防制條例部分修正條文既已生效，則原判決適用修正後毒品危害
防制條例，即於判決結果不生影響，仍不得執為第三審上訴理由
。上訴意旨就屬原審採證、認事職權之適法行使及原判決已說明
事項，徒憑己見，任意指摘為違法，均非適法之第三審上訴理由
。其上訴違背法律上之程式，均應予駁回。本件係以上訴不合法
從程序上予以駁回，被告請求為緩刑宣告，即無從審酌，附此敘
明。
據上論結，應依刑事訴訟法第三百九十五條前段，判決如主文。
中    華    民    國  九十九  年   十二   月    二    日
                      最高法院刑事第十庭
                          審判長法官  石  木  欽  
                                法官  洪  佳  濱  
                                法官  韓  金  秀  
                                法官  段  景  榕  
                                法官  周  煙  平  
本件正本證明與原本無異
                                      書  記  官  
中    華    民    國  九十九  年   十二   月    八    日
                                                      Ｅ

司法院資訊處製作；財團法人民間司法改革基金會備份。
